# 请教陈版：关于融资租赁及借款的区分

提问人：wys7d13 时间：2022-05-13 18:45:46
我们遇到以下案例：
1 、A融资租赁公司与B公司签订 3 年租期的租赁协议，由A公司根据B公司需要向C公司采购车辆并租给B公司，租期内，车辆所有权归A融资租赁公司所有，车辆登记为A融资租赁公司。租赁到期后，B公司根据协议，按照车辆原价约30%回购车辆。
2 、A融资租赁公司与B公司签订 3 年的长期借款协议，协议约定：资金用途仅为购车款，且B公司从C公司购置车辆后，B公司需以新购车辆作为对A融资租赁公司长期借款的抵押物，借款偿还完毕之前，抵押物不得处置。车辆登记为B公司。
我们按照以下方式处理：
对 1 、按照融资租赁处理，确认使用权资产和租赁负债，并在后续期间确认使用权资产折旧和利息费用。
对 2 、确认对A融资租赁公司的长期借款，同时购置车辆后确认自有固定资产，后续正常确认长期借款的利息及固定资产的折旧。
对以上案例，我们按照合同签订情况做了以上会计处理，但仍有如下困惑： 1 和 2 仅仅合同形式不同，但其实质其实都是融资，且后续B公司都要按期向A融资租赁公司支付利息及本金，但是做出的会计处理截然不同。
想请教陈版：我们如上的会计处理是否合适？区分融资租赁和长期借款固定资产的界限是什么？
非常感谢！

回答人：chenyiwei
理论上，只有当租赁物使用的控制权是从出租人直接转移到承租人时，才能认定为租赁，否则只是以租赁物为抵押的融资。很多租赁合同名义上是直租，但实质上是租赁公司通过代付全部或部分资产购置款的方式为承租人提供融资，租赁物的控制权是直接由供应商转移给承租人。这类交易即使是采用直租的法律形式，严格来说也不是会计意义上的租赁，更适合于采用主帖中的方法 2 处理。